臺灣臺中地方法院刑事判決
111年度金訴字第1509號
公  訴  人  臺灣臺中地方檢察署檢察官
被      告  陳友勝


上列被告因詐欺等案件，經檢察官提起公訴（111年度少連偵字
第214號），因被告於準備程序中就被訴事實為有罪之陳述，本
院合議庭裁定進行簡式審判程序，並判決如下：
    主    文
乙○○犯三人以上共同詐欺取財罪，共貳罪，各處有期徒刑陸月。
應執行有期徒刑拾月。
    事實及理由
一、本案犯罪事實及證據，除證據部分補充「被告乙○○於本院時
    之自白」外，餘均引用檢察官起訴書之記載。（如附件）
二、論罪科刑
　㈠核被告乙○○所為，均係犯刑法第339條之4第1項第2款之3人以
    上共同詐欺取財罪、洗錢防制法第14條第1項之一般洗錢罪
    。
　㈡被告與真實姓名不詳、綽號「菲力」之人、少年陳○睿及其所
    屬詐欺集團之其他成員間，就上開犯行，有犯意聯絡及行為
    分擔，為共同正犯。
　㈢加重詐欺罪係侵害個人財產法益之犯罪，其罪數計算，以被
    害人數決定其犯罪之罪數，故被告雖有多次提領同一被害人
    遭詐騙之款項，然本件所犯加重詐欺取財罪數，自應以被害
    人數計算，是本件告訴人丙○○、丁○雖有分次匯入詐欺集團
    某不詳成員指示之帳戶內，並遭人分次提領，然時間極其密
    接，且侵害同一被害人之同一財產法益，各行為之獨立性極
    為薄弱，依一般社會健全觀念，在時間差距上，難以強行分
    開，在刑法評價上，以視為數個舉動之接續施行，合為包括
    之一行為予以評價，較為合理，應各屬接續犯而各為包括之
    一罪（最高法院86年台上字第3295號判例參照）。又被告係
    以一行為觸犯前開2罪，為想像競合犯，應依刑法第55條之
    規定，從一重論以三人以上共同犯詐欺取財罪處斷。
　㈣按犯罪之情狀顯可憫恕，認科以最低刑度仍嫌過重者，得酌
    量減輕其刑，刑法第59條定有明文。所謂「顯可憫恕」，係
    指被告之犯行有情輕法重之情，客觀上足以引起一般人同情
    ，處以法定最低刑度仍失之過苛，尚堪憫恕之情形而言。而
    刑法第339條之4第1項第2款之三人以上共同詐欺取財罪，其
    法定本刑為1年以上7年以下有期徒刑，而為前開犯罪之人，
    原因動機不一，犯罪情節未必相同，然此類犯行之法定最低
    本刑均屬一致，難謂盡符事理之平，於此情形，倘依其情狀
    處以適切徒刑，即足生懲儆之效，並可達防衛社會之目的者
    ，自非不可依客觀之犯行與主觀之惡性兩者加以考量其情狀
    ，是否存有足以憫恕之處，再適用刑法第59條規定酌量減輕
    其刑，以求個案裁判之量刑，能斟酌至當，符合比例原則。
    本院審酌被告參與本案犯行，係擔任把風之人，在整體犯罪
    計畫中，屬聽從指示之次要、末端角色，其介入程度及犯罪
    情節較主要之籌劃者、主事者為輕。再考量被告已與告訴人
    丙○○、丁○達成調解，業已給付新臺幣（下同）10萬500元，
    告訴人2人亦於本院審理時請求從輕量刑等情，有本院調解
    筆錄及審理筆錄各1份在卷可查，足見被告確有以實際行動
    填補告訴人2人損失以表悔意之誠心。是以，本院綜合上情
    ，認為縱使科以最低刑度有期徒刑1年，仍有情輕法重之虞
    ，爰就被告本案所犯之罪，均依刑法第59條規定酌減其刑，
    期使個案裁判之量刑能符合罪責相當之原則。
　㈤按洗錢防制法第16條第2項亦規定「犯前二條之罪，在偵查或
    審判中自白者，減輕其刑。」被告於本院審判中自白一般洗
    錢之事實，原應依上開規定減輕其刑，惟被告所犯一般洗錢
    罪既屬想像競合犯之輕罪，在決定處斷刑時，既已從一重之
    三人以上共同犯詐欺取財罪處斷，因重罪並無法定減刑事由
    ，參照最高法院108年度台上大字第3563號裁定法理，自無
    從再適用上開條項規定減刑，僅能於依刑法第57條量刑時，
    一併衡酌該部分減輕其刑事由，俾免有重複評價之情，附此
    敘明。
　㈥爰審酌被告：正值青年，竟不思循正當途徑獲取所需，為牟
    取一己私利，參與詐欺集團共同詐欺取財，貪圖輕而易舉之
    不法利益，價值觀念嚴重偏差，且造成社會信任感危機，致
    使被害人無端受害，本非不得予以嚴懲；惟斟酌被告係擔任
    受人支配之把風角色，參與之程度非深，並未因而獲取犯罪
    所得；已與告訴人丙○○、丁○達成調解，彌補其所造成之損
    害；犯後坦承犯行，態度良好，深具悔意，有效節省司法資
    源；年輕識淺、涉世未深，致其違法意識、罪惡感低落，以
    供犯罪集團驅使；自承現就讀大學中、經濟狀況勉持之智識
    程度及生活狀況等一切情狀，分別量處如主文所示之刑。並
    衡酌本案被告所犯各罪侵害法益之異同、對侵害法益之加重
    效益及時間、空間之密接程度，而為整體評價後，定其應執
    行之刑。
　㈦按犯罪所得，屬於犯罪行為人者，沒收之；前2項之沒收，於
    全部或一部不能沒收或不宜執行沒收時，追徵其價額；第1
    項及第2項之犯罪所得，包括違法行為所得、其變得之物或
    財產上利益及其孳息，刑法第38條之1第1項本文及第3、4項
    分別定有明文。又按共同正犯之犯罪所得，沒收或追徵，應
    就各人所分得之數額分別為之；又所謂各人「所分得」，係
    指各人「對犯罪所得有事實上之處分權限」，法院應視具體
    個案之實際情形而為認定：倘若共同正犯各成員內部間，對
    於不法利得分配明確時，固應依各人實際分配所得沒收；然
    若共同正犯成員對不法所得並無處分權限，其他成員亦無事
    實上之共同處分權限者，自不予諭知沒收；至共同正犯各成
    員對於不法利得享有共同處分權限時，則應負共同沒收之責
    ；至於上揭共同正犯各成員有無犯罪所得、所得數額，係關
    於沒收、追繳或追徵標的犯罪所得範圍之認定，因非屬犯罪
    事實有無之認定，並不適用「嚴格證明法則」，無須證明至
    毫無合理懷疑之確信程度，應由事實審法院綜合卷證資料，
    依自由證明程序釋明其合理之依據以認定之（最高法院104
    年第13次刑事庭會議、104年度台上字第3937號刑事判決意
    旨均供參照）。查被告為本案犯行並未領有報酬，業據被告
    陳述在卷，依上開說明，爰不予以宣告沒收，附此敘明。
據上論斷，應依刑事訴訟法第273條之1第1項、第299條第1項前
段、第310條之2 、第454條第2項，洗錢防制法第14條第1項，刑
法第11條前段、第28條、第339條之4第1項第2款、第55條、第59
條、第51條第5款，刑法施行法第1條之1第1項，判決如主文。
本案經檢察官謝怡如提起公訴，檢察官甲○○到庭執行職務。 
中　　華　　民　　國　　111 　年　　12　　月　　5 　　日
                  刑事第七庭    法  官  林雷安
以上正本證明與原本無異。
如不服本判決應於收受送達後20日內向本院提出上訴書狀，並應
敘述具體理由；其未敘述上訴之理由者，應於上訴期間屆滿後20
日內向本院補提理由書（均須按他造當事人之人數附繕本）「切
勿逕送上級法院」。
告訴人或被害人如不服判決，應備理由具狀向檢察官請求上訴，
上訴期間之計算，以檢察官收受判決正本之日起算。

                                書記官  黃英寬
中　　華　　民　　國　　111 　年　　12　　月　　5 　　日
附錄論罪科刑法條
中華民國刑法第339條之4
犯第339條詐欺罪而有下列情形之一者，處1年以上7年以下有期
徒刑，得併科1百萬元以下罰金：
一、冒用政府機關或公務員名義犯之。
二、三人以上共同犯之。
三、以廣播電視、電子通訊、網際網路或其他媒體等傳播工具，
    對公眾散布而犯之。
前項之未遂犯罰之。

洗錢防制法第14條
有第二條各款所列洗錢行為者，處7年以下有期徒刑，併科新臺
幣5百萬元以下罰金。
前項之未遂犯罰之。
前二項情形，不得科以超過其特定犯罪所定最重本刑之刑。

附件
臺灣臺中地方檢察署檢察官起訴書
                                  111年度少連偵字第214號
　　被　　　告　乙○○　男　19歲（民國00年0月0日生）
　　　　　　　　　　　　住○○市○區○○街00巷0號
　　　　　　　　　　　　國民身分證統一編號：Z000000000號
上列被告因詐欺等案件，業經偵查終結，認應該提起公訴，茲將
犯罪事實及證據並所犯法條分敘如下：
　　　　犯罪事實
一、乙○○(Telegram通訊軟體暱稱「黃凱」，涉嫌違反組織犯罪
    防制條例部分，業經本署檢察官以110年度偵字第38355號提
    起公訴)自民國110年10月前不詳時間起，應允加入某真實姓
    名、年籍不詳，Telegram通訊軟體暱稱「菲力」之人所操縱
    、指揮之詐欺集團，屬有持續性、牟利性之具有結構性之犯
    罪組織，擔任為車手陳○睿(93年6月生，真實姓名年籍資料
    詳卷，Telegram通訊軟體暱稱「承承」，另由警移送臺灣臺
    中地方法院少年法庭處理)把風，以及收取陳○睿所領得之詐
    欺款項，再交付所屬詐欺集團其他成員收受之工作。嗣乙○○
    即與陳○睿、Telegram通訊軟體暱稱「菲力」之人，以及其
    他所屬詐欺集團成員間，共同意圖為自己不法之所有，基於
    3人以上加重詐欺取財及洗錢之犯意聯絡，由該詐欺集團其
    他成員以附表所示方式，詐欺附表所示之人，致渠等陷於錯
    誤，分別於附表所示時間，匯款附表所示金額之款項，至附
    表所示金融帳戶中，再由「菲力」指示陳○睿至指定地點拿
    取附表所示帳戶金融卡並告知密碼後，由陳○睿持附表所示
    帳戶金融卡，於附表所示時間，至附表所示地點，提領附表
    所示金額之款項，乙○○則依「菲力」指示，在領款地點附近
    為陳○睿把風，並收取陳○睿提領完畢之款項。嗣經丙○○、丁
    ○發覺受騙，報警處理，因而查獲上情。
二、案經丙○○、丁○訴由臺中市政府警察局第三分局報告偵辦。
　　　　證據並所犯法條
一、證據清單及待證事實：
編號 證據名稱 待證事實 一 被告乙○○於警詢及本署偵查中之供述。 坦承於110年10月13日， 有為證人即少年陳○睿把風之事實，惟矢口否認有收取陳○睿提領之詐欺款項，辯稱：伊中途就有事先離開了云云。 二 證人即少年陳○睿於警詢及本署偵查中之證述。   指認被告係其於110年10月13日領款時為其把風之詐欺集團成員，且其當日領取之款項亦交付被告收受。   三 告訴人丙○○於警詢中之指訴、詐欺集團成員撥打電話予告訴人丙○○之來電紀錄、告訴人丙○○之網路轉帳交易明細。 告訴人丙○○遭詐騙後，匯款至附表所示之金融帳戶中。   四 告訴人丁○於警詢中之指訴、詐欺集團成員撥打電話予告訴人丁○之來電紀錄、告訴人丁○之網路轉帳交易明細。 告訴人丁○遭詐騙後，匯款至附表所示之金融帳戶中。   五 玉山商業銀行(下稱玉山銀行)帳號000-000000000 0000號帳戶交易明細1份。 告訴人丙○○、丁○分別於110年10月12日、10月13日，先後匯款至上開帳戶中，且款項旋遭提領一空。   六 中華郵政股份有限公司彰化過溝仔郵局(下稱彰化過溝仔郵局)帳號000-000 00000000000號帳戶交易明細1份。 告訴人丁○於110年10月12日匯款至上開帳戶中，且款項旋遭提領一空。 七 員警110年10月13日職務報告及證人陳○睿提領影像監視器擷圖共24張 本件查獲之經過。 
二、核被告乙○○(涉嫌涉嫌違反組織犯罪防制條例部分，業經本
    署檢察官以110年度偵字第38355號提起公訴，不在本件起訴
    範圍)所為，係犯刑法第339條之4第1項第2款之3人以上加重
    詐欺取財及洗錢防制法第14條第1項之洗錢等罪嫌。被告就
    本件犯行，與少年陳○睿、Telegram通訊軟體暱稱「菲力」
    之人，以及其他所屬詐欺集團成員間，有犯意聯絡及行為分
    擔，請論以共同正犯。又被告對告訴人丙○○、丁○所惟犯行
    ，均係以一行為同時觸犯3人以上加重詐欺取財及洗錢罪，
    為想像競合犯，皆請依刑法第55條之規定，從重依3人以上
    加重詐欺取財罪處斷。再被告對告訴人丙○○、丁○所犯之3人
    以上加重詐欺取財罪，均犯意各別，行為互殊，請予分論併
    罰。至被告之犯罪所得，請依刑法第38條之1第1項前段之規
    定，宣告沒收之，於全部或一部不能執行沒收或不宜執行沒
    收時，請依同條第3項之規定，追徵其價額。
三、依刑事訴訟法第251條第1項提起公訴。
　　此　致
臺灣臺中地方法院
中　　華　　民　　國　 111　　年　　7 　　月　　23　　日
                       檢  察  官  謝怡如
本件正本證明與原本無異
中　　華　　民　　國　 111　　年　　8 　　月　　9 　　日
　　　　　　　　　　　 書  記  官  張智翔